【裁判字號】    94,訴,2566
【裁判日期】    950223
【裁判案由】    詐欺等
【裁判全文】
臺灣板橋地方法院刑事判決              94年度訴字第2566號
公  訴  人  臺灣板橋地方法院檢察署檢察官
被      告  甲○○
上列被告因違反洗錢防制法案件，經檢察官提起公訴（94 年度
偵字第15104號），本院判決如下：
    主  文
甲○○幫助掩飾因自己重大犯罪所得財物，處有期徒刑月，如
易科罰金，以佰元折算壹日。其因犯罪所得財物新臺幣伍仟元
沒收，如全部或一部不能沒收時，以其財產抵償之。
    事  實
一、甲○○於民國九十四年八月間，因需錢孔急，見有姓名年籍
    不詳之犯罪集團成員詢及收購金融機構帳戶消息，得知可藉
    由出售其開立之金融機構帳戶之存摺及提款卡供人使用，以
    換取現金花用。其雖能預見提供自己帳戶予不相識之人使用
    ，可能掩飾該犯罪集團因自己重大犯罪所得財物或財產上之
    利益，竟仍基於縱或幫助他人掩飾因自己重大犯罪所得之財
    物亦在所不惜之犯意，以新臺幣（下同）五千元之代價，將
    自己於八十八年三月九日，在高雄縣鳳山市新甲郵局開立之
    帳號000000000000－0號帳戶之存摺及提款卡
    （含密碼），在臺北縣板橋市○○街22巷30號4 樓住處附近
    ，交付予前開真實姓名年籍不詳之成年男子，供該成年男子
    所屬之犯罪集團使用，藉此掩飾常業詐欺所得款項使不易追
    查。嗣詐騙集團成員，於九十四年八月十一日九時二十分許
    ，以電話向乙○○訛稱其兒子目前人在他手上，要付款二十
    萬元去贖回其兒子，致使乙○○陷入錯誤，於同日十一時十
    七分許，在臺北馬偕醫院附近郵局，匯款五萬元至上開帳戶
    內。嗣乙○○發覺遭騙，報警處理。甲○○於九十四年九月
    五日十二時許，至台北縣板橋市○○街四之一號，辦理存摺
    掛失，為行員張乾輝發現上開帳戶已遭列為警示帳戶，報警
    處理，始經警查知上情。
二、案經臺北縣政府警察局海山分局報請臺灣板橋地方法院檢察
    署檢察官偵查起訴。
    理  由
一、上揭事實，業據被告甲○○於本院審理中供承不諱，核與被
    害人乙○○證述情節相符，並有高雄鳳山新甲郵局帳戶申請
    書、交易明細表、鳳山郵局鳳營字第○九五○一○○二一○
    、○九五○一○○二一一號函在卷可憑。再參以向金融機構
    開設帳戶並請領存摺及提款卡，係針對個人身分之社會信用
    而予以資金流通，具有強烈之屬人性，而金融帳戶為個人理
    財之工具，申請開設金融帳戶並無任何特殊之限制條件，一
    般民眾皆得以存入最低開戶金額之方式申請開立銀行帳戶，
    且一人得在不同之金融機構申請數個存款帳戶使用，實鮮有
    借用他人名義設立帳戶使用之情事，況若係情誼非深之人不
    以自己名義申請開戶使用，反而向不特定人以高價買之或使
    用他人之金融帳戶供己使用，顯為隱匿自己身分從事犯罪以
    逃避查緝，衡情應能懷疑收購帳戶之人目的在於掩飾或隱匿
    犯罪所得之錢財。綜上所述，本案事證明確，被告犯行堪以
    認定，應依法論科。
二、查被告出售上揭鳳山新甲郵局帳戶供犯罪集團用以誘騙被害
    人匯入金錢，顯係基於幫助該犯罪集團掩飾自己犯常業詐欺
    所得財物之犯意，且其並未參與前開洗錢犯行之構成要件行
    為，核其所為，係幫助犯洗錢防制法第九條第一項之掩飾因
    自己重大犯罪所得財物罪。被告幫助他人犯前開罪名，爰依
    刑法第三十條第二項規定按正犯之刑減輕之。又被告於審判
    中自白犯行，應依洗錢防制法第九條第五項後段規定遞予減
    輕其刑。爰審酌被告為貪圖小利而出售帳戶供不法犯罪集團
    使用，所為已影響社會正常交易安全，增加被害人尋求救濟
    之困難，並使犯罪之追查趨於複雜，兼衡其平日素行、生活
    狀況、智識程度以及犯罪後坦承犯行等一切情狀，量處如主
    文所示之刑，並諭知易科罰金之折算標準。
三、又被告出售前開金融機構存款帳戶存摺暨提款卡，獲得五千
    元之代價，乃屬因犯罪取得之報酬，業據其供述明確，應依
    洗錢防制法第十二條第一項規定宣告沒收，如全部或一部不
    能沒收時，以其財產抵償之。
四、公訴意旨雖認被告甲○○另涉犯刑法第三十條第一項、第三
    百四十條之幫助常業詐欺罪嫌等語。惟查，被告提供帳戶與
    姓名年籍不詳之成年男子，再交由犯罪集團使用，其交付之
    帳戶客觀上僅係供作存提款及匯款之用，被告就上開帳戶存
    摺及提款卡（含密碼）經犯罪集團用以掩飾常業詐欺所得款
    項，雖不違背本意，但並無證據可證明其確實知悉該犯罪集
    團實際所為常業詐欺之犯罪內容。此外復查無其他積極證據
    足認被告有何聲請人所指述之幫助常業詐欺犯行，是以，公
    訴意旨認被告另成立常業詐欺罪之幫助犯，容有誤會，惟公
    訴意旨認此部分與前揭論罪科刑之幫助洗錢罪間，有想像競
    合犯之裁判上一罪關係，爰不另為無罪之諭知，附此敘明。
據上論斷，應依刑事訴訟法第299 條第1 項前段，洗錢防制法第
9 條第1 項、第5 項後段、第12條第1 項，刑法第11條前段、第
30條第1 項、第2 項、第41條第1 項前段，罰金罰鍰提高標準條
例第2 條，判決如主文。
本案經檢察官陳鴻濤到庭執行職務。
中    華    民    國    95   年     2     月    23    日
          刑事第七庭  審判長法  官  胡堅勤
                            法  官  崔玲琦
                            法  官  李君豪
上列正本證明與原本無異。
如不服本判決，應於判決送達後10日內向本院提出上訴狀。
                             書記官  蕭汝芳
中    華    民    國    95    年    2     月    23    日
附錄本案論罪科刑法條全文
洗錢防制法第9條：
犯第二條第一款之罪者，處五年以下有期徒刑，得併科新臺幣三
百萬元以下罰金。
犯第二條第二款之罪者，處七年以下有期徒刑，得併科新臺幣五
百萬元以下罰金。
以犯前二項之罪為常業者，處三年以上十年以下有期徒刑，得併
科新臺幣一百萬元以上一千萬元以下罰金。
法人之代表人、法人或自然人之代理人、受雇人或其他從業人員
，因執行業務犯前三項之罪者，除處罰行為人外，對該法人或自
然人並科以各該項所定之罰金。但法人之代表人或自然人對於犯
罪之發生，已盡力監督或為防止行為者，不在此限。
犯前四項之罪，於犯罪後六個月內自首者，免除其刑；逾六個月
者，減輕或免除其刑；在偵查或審判中自白者，減輕其刑。


司法院資訊處製作；財團法人民間司法改革基金會備份。
